【裁判字號】    97,易,1898
【裁判日期】    970507
【裁判案由】    詐欺
【裁判全文】
臺灣臺中地方法院刑事判決              97年度易字第1898號
聲  請  人  臺灣臺中地方法院檢察署檢察官
被      告  甲○○
            丙○○
上列被告等因詐欺案件，經檢察官提起公訴（九十六年度偵字第
一四六五六號），本院判決如下：
    主    文
本件免訴。
    理    由
一、公訴意旨略以：被告甲○○、丙○○（聲請簡易判決處刑書
    誤載為林恆揚）均能預見將自己帳戶出售予他人使用，可能
    幫助他人取得因財產犯罪所得之財物，在經由報紙夾報廣告
    得知他人收購帳戶之訊息後，竟仍基於幫助詐欺之犯意，被
    告甲○○於民國九十五年五、六月間，在其住處附近將其向
    臺灣郵政股份有限公司社口郵局所申設帳號0000000
    0000000號之存摺、提款卡、密碼，以新臺幣（下同
    ）五千元售予詐騙集團使用；被告丙○○則於九十五年五月
    間某日，將其向臺灣郵政股份有限公司潭子郵局所申設帳號
    00000000000000號之存摺、提款卡、密碼，
    交予該詐騙集團使用，而該作騙集團即以被告甲○○、丙○○之上揭帳戶作為遂行電話詐騙時，取得不法所得之工具，
    被告甲○○、丙○○並以此方式幫助該詐騙集團為詐欺犯行
    。嗣該詐騙集團成員以所取得被告甲○○之上揭帳戶為犯罪
    工具，於九十五年七月中旬某日，以電話向被害人辛○○佯
    稱只需匯款購買家電即可領取高額之中獎獎金，致被害人辛○○陷於錯誤而匯款六萬三千二百元至被告甲○○之上揭帳
    戶。該詐騙集團又以被告丙○○之上揭帳戶為犯罪工具，自
    九十五年五月間起，陸續以電話向被害人廖明美、乙○○、
    戊○○、己○○、癸○○、庚○○、壬○○、丁○○佯稱只
    需匯款購買家電即可領取高額之中獎獎金，致被害人廖明美
    、乙○○、戊○○、己○○、癸○○、庚○○、壬○○、丁○○陷於錯誤，被害人廖明美因此匯款十萬元、被害人乙○○因此匯款十八萬四千一百元、被害人戊○○因此匯款八萬
    四千六百元、被害人己○○因此匯款十六萬四千六百元、被
    害人癸○○因此匯款十萬元、被害人庚○○因此匯款十萬元
    、被害人壬○○因此匯款七萬三千二百元、被害人丁○○因
    而匯款四萬一千一百元至被告丙○○上開帳戶。嗣該詐騙集
    團成員又藉故要求被害人辛○○、廖明美、乙○○、戊○○
    、己○○、癸○○、庚○○、壬○○、丁○○繼續匯款，渠
    等始知受騙，案經內政部警察署刑事警察局移送偵辦。
二、按同一案件曾經判決確定者，應諭知免訴之判決，且得不經
    言詞辯論為之，刑事訴訟法第三百零二條第一款、第三百零
    七條分別定有明文。又訴訟上所謂一事不再理之原則，關於
    實質上一罪或裁判上一罪，亦均有其適用（最高法院六十年
    臺非字第七十七號判例意旨參照）。
三、經查：
  (一)被告甲○○前因基於幫助他人詐欺取財之未必故意，於九十
    五年五、六月間某日，透過報紙廣告，將其所有之臺灣郵政
    股份有限公司神岡社口郵局申設之帳號000000000
    00000號帳戶之存摺、提款卡、密碼、印章及身分證影
    本，以五千元之價格，在其位於臺中縣神岡鄉○○街六十巷
    三二號住處附近，出售予真實姓名年籍均不詳而自稱「陳先
    生」之成年男子，而容任他人作為詐欺取財之工具，嗣該真
    實姓名年籍均不詳而自稱「陳先生」之成年男子於取得被告
    甲○○之上開神岡社口郵局之帳戶資料後，即與其所屬之詐
    欺集團成員，共同基於意圖為自己不法所有之犯意聯絡，於
    九十五年八月七日以貝斯特家電科技股份有限公司名義寄送
    中獎通知予被害人黃阿貴，被害人黃阿貴遂依上開通知致電
    與對方聯繫，該詐欺集團中之某一成員遂向被害人黃阿貴佯
    稱：其抽中該公司之第一特獎，惟需先購買該公司產品後方
    能領取獎金云云，致使被害人黃阿貴陷於錯誤，而於同日至
    橋頭郵局存款七萬三千二百元至被告甲○○之上開神岡社口
    郵局帳戶內，並隨即為該詐欺集團成員提領一空，事後被害
    人黃阿貴始知受騙，報警處理，而循線查獲上情，嗣該案經
    檢察官偵查並以被告甲○○涉犯幫助詐欺取財罪嫌而起訴，
    業經本院於九十七年一月三十日以九十七年度簡字第七八號
    判處被告甲○○有期徒刑二月，如易科罰金，以新臺幣一千
    元折算一日，減為有期徒刑一月，如易科罰金，以新臺幣一
    千元折算一日，並在判決確定後於九十七年三月十日送執行
    等情，有卷附被告甲○○之臺灣高等法院被告前案紀錄表、
    前開本院九十七年度簡字第七八號刑事簡易判決各一份附卷
    足憑。
  (二)被告丙○○前因基於幫助他人詐欺取財之未必故意，於九十
    五年五月十四日前某日，將其向臺灣郵政股份有限公司潭子
    郵局所申設帳00000000000000號之存摺、提
    款卡、密碼，在臺中縣栗林村某處交予詐騙集團使用，嗣該
    詐騙集團成員即以取得被告丙○○之上開潭子郵局帳戶為犯
    罪工具，於九十五年六月初某日，以電話向被害人己○○佯
    稱匯款購買產品即可領取高額之中獎獎金，致被害人己○○
    陷於錯誤而依該詐騙集團成員指示，先後於同年月八日及九
    日，至彰化縣北斗鎮○○路北斗郵局，分別匯款六萬四千六
    百元、十萬元至被告丙○○之上揭帳戶內，經報警後循線查
    獲上情，嗣該案經檢察官偵查並以被告丙○○涉犯幫助詐欺
    取財罪嫌而起訴，業經本院於九十六年十月十九日以九十六
    年度簡字第一○七八號判處被告丙○○有期徒刑四月，如易
    科罰金，以銀元三百元即新臺幣九百元折算一日，減為有期
    徒刑二月，如易科罰金，以銀元三百元即新臺幣九百元折算
    一日，並在判決確定後於九十七年三月十日送執行等情，有
    卷附被告丙○○之臺灣高等法院被告前案紀錄表、前開本院
    九十六年度簡字第一○七八號刑事簡易判決各一份附卷足憑
    。
  (三)經核本案聲請簡易判決處刑意旨及前開本院九十七年度簡字
    第七八號、九十六年度簡字第一○七八號刑事簡易確定判決
    ，可知被告甲○○、丙○○均係因交付同一之前開神岡社口
    郵局、潭子郵局帳戶帳戶資料幫助他人詐欺取財，而造成先
    後兩案之多名被害人受害，乃係以一行為觸犯構成要件相同
    之數罪名，為同種想像競合犯，依刑法第五十五條之規定，
    應以一罪論處。則被告甲○○部分既已有本院九十七年度簡
    字第七八號刑事簡易判決確定在先、被告丙○○部分既有本
    院九十六年度簡字第一○七八號刑事簡易判決確定在先，本
    案關於甲○○、丙○○之犯行，即應為該案確定判決之效力
    所及。依前揭說明，爰不經言詞辯論，均逕為免訴之判決。
據上論斷，應依刑事訴訟法第四百五十二條、第三百零二條第一
款、第三百零七條，判決如主文。
中    華    民    國    97    年    5     月    7     日
                  刑事第九庭    審判長法  官  周瑞芬
                                      法  官  楊萬益
                                      法  官  何世全
上正本證明與原本無異。
如不服本判決，應於收受送達後十日內向本院提出上訴書狀（應
敘述具體理由並附繕本）。
上訴書狀如未敘述理由，應於上訴期間屆滿後二十日內補提理由
書於本院。
                                      書記官  何俞瑩
中    華    民    國    97    年    5     月    7     日


司法院資訊處製作；財團法人民間司法改革基金會備份。
